臺灣彰化地方法院民事判決
111年度訴字第164號
原      告  王東森  


被      告  王源順  


            王寬鴻  
兼上二人共同
訴訟代理人  王芳祺  
上列當事人間請求分割共有物事件，本院於民國111年5月20日言
詞辯論終結，判決如下：
    主  文
原告之訴駁回。
訴訟費用由原告負擔。
    事  實
壹、原告主張：
　兩造共有坐落於彰化縣○○鄉○○段000地號土地(面積992平方公
    尺、使用分區：特定農業區、使用地類別：甲種建築用地，
    下稱系爭土地），各共有人之應有部分如附表所示。系爭土
    地北側臨4公尺寬之重劃區道路，南側臨6公尺寬之埔鹽鄉大
    新路，伊與被告王源順、王寬鴻主要以南側之大新路對外通
    行。系爭土地上坐落民國(下同)53年間興建之三合院磚造平
    房(下稱系爭三合院)，系爭三合院正身及西側護龍(門牌：
    埔鹽鄉新水村2鄰大新路38號，稅籍編號:0000000000)為已
    過世之訴外人王金要(即被告王源順之父、伊與被告王芳祺
    、王寬鴻之祖父)所有，迄今未辦理繼承登記，西側護龍現
    為被告王源順使用中，正身之公廳則為被告等人共同使用中
    ；系爭三合院東側護龍(門牌:埔鹽鄉新水村2鄰大新路38號
    ，稅籍編號：00000000000)，係伊之父母於72年間出資購買
    並登記為伊所有使用中。系爭三合院後方有被告王芳祺興建
    使用之鋼骨鐵皮屋、磚造廁所。系爭土地依法並無不能分割
    之規定，且共有人間亦無約定不能分割之情事，爰依民法第
    823條提起本件訴訟，並請求依如附圖(即彰化縣溪湖地政事
    務所民國111年4月6日收件、溪測土字第493號土地複丈成果
    圖所示方案)分割等語。　
　並聲明：㈠請求判決兩造間共有坐落於彰化縣○○鄉○○段000地
    號土地(面積992平方公尺）准予分割，分割方案如附圖。㈡
    訴訟費用由兩造依持分比例分擔。
貳、被告王芳祺、王寬鴻、王源順均答辯：
　同意以原告所提出之分割方案予以分割系爭土地。　　　　
　並聲明：同意分割系爭土地。　　
參、得心證之理由：　　
　按各共有人，除法令另有規定外，得隨時請求分割共有物；
    但因物之使用目的不能分割或契約訂有不分割之期限者，不
    在此限，民法第823條第1項定有明文。次按共有物之分割，
    依共有人協議之方法行之。分割之方法不能協議決定，或於
    協議決定後因消滅時效完成經共有人拒絕履行者，法院得因
    任何共有人之請求，命為下列之分配：一、以原物分配於各
    共有人。但各共有人均受原物之分配顯有困難者，得將原物
    分配於部分共有人。二、原物分配顯有困難時，得變賣共有
    物，以價金分配於各共有人；或以原物之一部分分配於各共
    有人，他部分變賣，以價金分配於各共有人。共有人相同之
    數不動產，除法令另有規定外，共有人得請求合併分割，民
    法第824條第1、2、5項固定有明文。然判決分割，以共有人
    無法協議分割為前提，倘共有人已協議分割，法院即不得為
    判決分割，此觀民法第824條第2項規定自明（最高法院84年
    度台上字第2746號判決要旨同此見解）；從而，共有物之分
    割，原則上應依共有人協議之方法行之，須共有人不能協議
    分割，始得訴請法院裁判分割，故在共有人已達成協議分割
    後，即不得再訴請分割。且共有物之協議分割，祇須共有人
    全體同意分割方法，即生協議分割之效力，不因共有人中之
    一人或數人因協議分割取得之利益不等，而受影響（最高法
    院68年度台再字第44號判決要旨同此見解）。查：
　㈠原告主張兩造共有系爭土地，系爭土地北側臨4公尺寬之重劃
    區道路，南側臨6公尺寬之埔鹽鄉大新路，原告與被告王源
    順、王寬鴻主要以南側之大新路對外通行。系爭土地上坐落
    53年間興建之系爭三合院，系爭三合院正身及西側護龍(門
    牌：埔鹽鄉新水村2鄰大新路38號，稅籍編號:0000000000)
    為已過世之訴外人王金要所有，迄今未辦理繼承登記，西側
    護龍現為被告王源順使用中，正身之公廳則為被告等人共同
    使用中；系爭三合院東側護龍(門牌:埔鹽鄉新水村2鄰大新
    路38號，稅籍編號：00000000000)，由原告之父母於72年間
    出資購買並登記為原告所有。系爭三合院後方有被告王芳祺
    興建使用之鋼骨鐵皮屋、磚造廁所。系爭土地依法並無不能
    分割之規定，且共有人間亦無約定不能分割等情事，為被告
    兩造所不爭，復有土地登記第一類謄本在卷可證（見本院卷
    第53至55頁），是此部分之事實，自堪信為真。　
　㈡惟原告於111年1月14日向本院提出民事陳報㈠狀，表示兩造同
    意依原告於110年11月26日提出之分割方案草圖之方式分割
    系爭土地，並提出王家分割共有物(土地)協議書為證(見本
    院卷第37頁至第41頁)，此外王寬鴻、王源順之訴訟代理人
    即被告王芳祺於本院審理中亦表示同意原告之分割方案，堪
    信兩造就系爭土地即共有物確已達成分割協議，揆諸前開規
    定，除有協議後因消滅時效完成經共有人拒絕履行之情形外
    ，自不得再訴請分割。　
　依前開說明，在系爭土地之共有人即本件兩造已達成協議分
    割後，原告即不得再訴請分割，原告請求本件裁判分割，為
    無理由，應予駁回。　　
肆、本件事證已臻明確，兩造所為之其他主張，陳述並所提之證
　　據，經審酌後，認均與本件之結論無礙，不再一一論述，併
　　予敘明。
伍、訴訟費用負擔之依據：民事訴訟法第78條。　　　
中　　華　　民　　國　　111 　年　　5 　　月　　27　　日
                  民事第一庭    法　官　洪志賢
附表
編號 共有人 應有部分 1 王東森 1/4 2 王源順 1/4 3 王芳祺 1/4 4 王寬鴻 1/4 
以上正本係照原本作成。
如對判決上訴，應於判決送達後20日內向本院提出上訴狀。如委
任律師提起上訴者，應一併繳納上訴審裁判費。
中　　華　　民　　國　　111 　年　　5 　　月　　27　　日
                                書記官  林嘉賢